臺灣士林地方法院民事判決
111年度訴字第254號
原      告  徐愛珍
被      告  李春明
訴訟代理人  鐘耀盛律師
上列當事人間請求清償借款事件，本院於民國111年8月19日言詞
辯論終結，判決如下：
    主  文
被告應給付原告新台幣壹拾陸萬元，及如附表所示之利息。
原告其餘之訴駁回。
訴訟費用由被告負擔四分之一，餘由原告負擔。
本判決原告勝訴部分得假執行；但被告如以新台幣壹拾陸萬元為
原告供擔保後，得免為假執行。
　　事實及理由
壹、被告未於最後言詞辯論期日到場，核無民事訴訟法第386 條
    各款所列情形，爰依原告聲請，由其一造辯論而為判決。
貳、原告起訴主張：
一、被告於民國109 年4 月間偕同溫姐即證人溫帶雯來找伊說急
    需用錢，於109 年4 月23日到伊家中跟伊借新台幣（下同）
    15萬元，伊以現金交付；於109 年4 月28日又到伊家跟伊借
    46萬元，當時伊的腳受傷不方便外出，故將農會存摺及印章
    交給溫姐和被告一起去領，被告拿走46萬元；上開合計61萬
    元借款，被告原來說於109 年5 月17至25日間會還，到了10
    9 年5 月25日又說要改成110 年6 月3 日還，但之後就找不
    到人，直到110 年底才透過溫姐跟伊說要於111 年1 月5 日
    還，惟迄未還款，故伊主張被告於111 年1 月5 日後就要負
    給付遲延利息之責，為此，爰依兩造間之消費借貸關係，請
    求被告如數清償，並加計自111 年1 月6 日起至清償日止之
    法定遲延利息等語。
二、聲明：被告應給付原告61萬元，及自111 年1 月6 日起至清
    償日止，按年息5%計算之利息。
參、被告則辯稱：
一、伊並無向原告借款，當時是溫小姐即證人溫帶雯拜託伊陪她
    去她朋友家，因為她說她的手不方便、沒辦法數錢，所以請
    伊去幫忙數錢，伊本來不認識原告，第一次到原告家時，伊
    都沒有講話、也沒有碰到錢，溫小姐只有介紹說這是愛珍姐
    和她女兒，伊不知道為何原告直接拿出一疊現金說是15萬元
    ，然後直接交給溫小姐，溫小姐直接放到她的袋子裡，連數
    都沒有數，伊根本沒有開口說要借錢；第二次伊到原告家時
    ，也是溫小姐找伊去的，溫小姐說她要向愛珍姐借錢，因為
    第一次伊沒有幫溫小姐數到錢，所以伊這次沒有進原告的家
    門，伊跟溫小姐說我在門口等妳，後來過了一會兒溫小姐出
    來時說我們到農會去，伊問她說妳的錢已經拿到了是不是，
    溫小姐說不是，是到農會領錢，到農會後溫小姐到櫃臺拿了
    證件及填寫文件，伊坐在農會的椅子上，沒有去管溫小姐填
    寫文件領錢的事，後來回家後伊收到溫小姐給伊的訊息說拿
    了多少錢，伊回覆說「OK」，伊說「OK」的意思是溫小姐提
    錢的事伊沒有意見。本件兩造素不相識，原告豈會輕易借款
    給被告；原告係將語意不清、不同時間之Line湊為證物，再
    串謀溫帶雯為人證，溫帶雯曾因對被告胡亂提告，而已向被
    告登報致歉；原告表示借款是以現金交付，但其交付金錢的
    對象是溫帶雯，關於溫帶雯與被告間之Line對話，僅能證明
    原告與溫帶雯間之取款領款之債務糾紛，無法作為證明被告
    有向原告借款之證據等語。
二、聲明：
㈠、原告之訴駁回。
㈡、如受不利判決，願供擔保，請准宣告免為假執行。　　
肆、得心證之理由；
一、原告主張被告透過友人溫帶雯於109 年4 月間向原告各借款
    15萬元、46萬元，合計借款61萬元，迄未償還，而依兩造間
    之消費借貸關係，請求被告給付61萬元，及自111 年1 月6 
    日起至清償日止，按年息5%計算之利息等語，被告則否認向
    原告借款，並以前詞置辯。本件爭點為：兩造間是否存有消
    費借貸關係？原告聲明請求被告清償借款，並加計法定遲延
    利息，得否准許？茲析述如下。
二、關於兩造間是否存有消費借貸關係：
㈠、按稱消費借貸者，謂當事人一方移轉金錢或其他代替物之所
    有權於他方，而約定他方以種類、品質、數量相同之物返還
    之契約，民法第474 條第1 項定有明文。次按當事人主張有
    金錢借貸關係存在，須就其發生所須具備之特別要件即金錢
    之交付與借貸意思表示相互一致，負舉證責任（最高法院98
    年度台上字第1706號判決意旨參照）。　　
㈡、本件原告主張被告於109 年4 月間向原告借款合計61萬元乙
    節，雖為被告所否認，惟查：
１、原告聲請傳訊之證人即兩造友人溫帶雯於審理中具結證稱：
    我於20幾年前就認識原告，我們住在附近，原告是我一個朋
    友的客戶，那個朋友帶我去原告家就認識原告，而我是於10
    8年8 、9 月認識被告，被告是我跟原告合買的房子所在社
    區雇請的社區巴士司機；我於109 年4 月間有帶被告去原告
    家聊天作客，109 年4 月20日我介紹被告給原告認識，被告
    之前有跟我說他用180 萬元買了一輛九人座的車子營業用，
    他想把車賣給車行，車行要他先結清人事等費用，約需60萬
    元左右，因為我手邊沒有那麼多錢，所以我介紹他與原告認
    識，由我轉述說被告要借約60萬元、錢很快就可以還的訊息
    給原告，當時我與原告說的時候，被告到旁邊走走，原告聽
    我說的話後，因為原告很信任我，她覺得我的朋友有急需時
    她可以幫忙，所以同意借錢給被告，但表示現在手邊一時沒
    有60萬元，等過幾天有錢再通知可以拿錢，我有將原告願意
    借錢的事告訴被告；109 年4 月22日原告通知我說隔天（即
    109 年4 月23日）可以拿15萬元，我有跟被告講，我跟被告
    一起到原告家裡，原告拿出現金15萬元，因為我的右手是小
    兒麻痺不方便數錢及拿錢，所以是由被告伸手向原告拿取現
    金15萬元，被告當場點完後放入他的側背包中，被告說這筆
    錢很快就可以還，當場我和原告都有聽到，因為原告認為是
    幫忙被告應急，而且也信任被告是我的朋友，所以沒有要求
    被告要寫借據，也沒有約定利息。關於不足的借款金額部分
    ，原告有跟我說他要用房子向農會貸款，109 年4 月27日原
    告通知我說農會貸款50萬元核准下來，隔天（即109 年4 月
    28日）可以過來拿錢，109 年4 月28日被告和我一起到原告
    家裡，因為前幾天被告請我和原告去三芝吃素食喝咖啡時，
    原告的腳扭傷，無法出門，所以原告把存摺和印章交給我，
    也告訴我密碼，當時被告也在我旁邊，我與被告一起出門由
    被告騎機車載我去中和興南路一段167 號的中和農會，櫃臺
    人員說如果要提領50萬元必須要本人領款或有本人的身份證
    ，被告建議保留1,000元在帳戶當作貸款利息的扣款用，只
    領49萬9,000元出來，走到農會門口時被告數了其中4 萬元
    交給我，因為當初被告只有說要借60萬元左右，而他之前已
    經拿了15萬元，所以他當天只要再借46萬元，多的4 萬元交
    給我，由我再還給原告，被告將拿出4 萬元後的金額放在他
    的側背包裡，往前走到7-11南勢角分店（中和區興南路一段
    55號），把15萬元存到ATM 裡，我不知道他存到哪個帳戶，
    因為ATM 每次存款最多只能存15萬元，他存完15萬元以後有
    用手機與人對話說：「老闆我剛匯進去15萬元，我前一兩天
    也有匯進去15萬元，總共30萬元，請你看一下。」，後來我
    們一起搭捷運到捷運淡水站後各自離開等語（見本院卷第17
    1至173頁）。
２、前揭證人溫帶雯所述，有下列事證可佐而堪認可信：⑴原告之
    中和地區農會存摺，顯示於109 年4 月27日撥貸50萬元，並
    於翌（28）日提款49萬9,000元（見本院卷第194、196頁）
    ；⑵證人溫帶雯及被告均向本院提出之其等間於109 年4 月2
    8日之Line訊息紀錄畫面中，溫帶雯稱：「『你跟愛珍拿15萬
    ＋46萬＝61萬』。小蕊16萬＋胡靜華10萬」、「『都是透過我（
    溫帶雯）轉交給你本人（李春明）』」、「我（溫帶雯）跟
    徐愛珍拿4萬無誤」、「我今天應該提領499900才對」，被
    告回稱：「。『OK』」等語（見本院卷第76、136頁）；⑶證人
    溫帶雯之手機經本院勘驗結果：目前手機內所留存之被告與
    溫帶雯間Line對話紀錄之最早日期為110 年3 月30日；又其
    等間於110 年10月21日之Line訊息紀錄中，溫帶雯向被告稱
    ：「跟愛珍今拿20000要110/12/5領薪時給她沒錯吧。『111/
    1/5領薪時開始20000分30次給她61萬那部份沒錯吧』。我要
    跟她說清楚。她才能清楚明瞭...」；被告回稱：「上次給
    你的九萬你沒算在內...」；溫帶雯再稱：「那9萬你說要給
    我你回臺後的開銷沒錯吧...」；被告即回稱：「正確。愛
    妳～」等語（見本院卷第174、184、186頁）。
３、準此，足認溫帶雯確有經本件兩造之許諾而代理兩造達成消
    費借貸之合意，被告並分別於109 年4 月23日、28日取得合
    計61萬元款項甚明。至於⑴被告另辯稱：前揭伊與溫帶雯間
    之109 年4 月28日Line訊息紀錄畫面中，伊之所以回覆「OK
    」，伊的意思是溫小姐提錢的事伊沒有意見云云。然查當日
    對話紀錄中，溫帶雯係明白向被告表示：「你跟愛珍拿15萬
    ＋46萬＝61萬」、「都是透過我（溫帶雯）轉交給你本人（李
    春明）」等語，則被告回以「OK」之肯定答覆，顯係肯認溫
    帶雯所稱借貸關係之主體係兩造之事；⑵被告復辯稱：溫帶
    雯曾因對被告胡亂提告，而已向被告登報致歉云云，並提出
    溫帶雯刊登道歉啟事（內載「本人溫帶雯因故誤告李春明君
    ，造成其親朋對其誤解，特此致歉」等語）之報紙畫面（見
    本院卷第122、124頁）為據。然查證人溫帶雯就此陳稱：之
    前因為被告於110 年間有承諾要對原告還款，而且希望可以
    在他兒子面前能有一個長輩的尊嚴，希望我能刊登對他的道
    歉聲明，讓他可以好好工作還給原告錢，所以我曾於110 年
    2 月28日刊登對他的道歉啟事表示是誤會，但後來被告完全
    沒有還一分錢給原告，所以我於111 年5 月27日又登報表示
    撤銷對被告110年2 月28日的道歉啟事等語，且亦提出其所
    刊登撤銷道歉啟事（內載「李春明至今均未實踐還款承諾，
    溫帶雯撤回110年2 月28日對李春明的致歉澄清」等語）之
    報紙相片（見本院卷第200頁）為證，而查無論被告與證人
    溫帶雯間該道歉及撤回道歉啟事之緣由為何，均不足推翻被
    告於前揭其與溫帶雯間之Line對話訊息中，已承認透過溫帶
    雯向原告借款61萬元之事，本件被告否認兩造間存有消費借
    貸關係，洵無可採。
三、關於原告聲明之請求，得否准許：
㈠、按借用人應於約定期限內，返還與借用物種類、品質、數量
    相同之物；又遲延之債務，以支付金錢為標的者，債權人得
    請求依法定利率計算之遲延利息，但約定利率較高者，仍從
    其約定利率，民法第478 條前段、第233 條第1 項分別定有
    明文。
㈡、查關於兩造間上開61萬元借款之還款期日，原告雖稱被告於1
    10 年間透過溫帶雯向其表示於111 年1 月5 日償還，惟迄
    未償還，故其主張被告自111 年1 月5 日後就要負給付遲延
    利息責任，而聲明請求被告給付原告61萬元，及自111 年1 
    月6 日起至清償日止，按法定年息5%計算之遲延利息云云。
    惟查本件代理兩造洽商借款事宜之證人溫帶雯於審理中證稱
    ：被告於110 年7 月後一直找理由例如寵物住院、女密友小
    產住院等推託無法還錢，伊於110 年10月21日跟被告確認11
    1年1 月5 日起每個月要還原告2 萬元，被告說OK正確，直
    到111 年1月5日還是沒有還等語（見本院卷第174頁），並
    有前揭被告與證人溫帶雯間110 年10月21日之Line訊息紀錄
    可稽（見本院卷第184、186頁），據此僅足認兩造間合意被
    告自111 年1 月5 日起按月分期還款2 萬元，然未見另有加
    速條款之約定（即「一期未付，視同全部到期」），是本件
    借款應自111 年1 月5 日以降，於每月5 日為每期2 萬元款
    項之到期日，故原告於各該期2 萬元分期款項之到期日（即
    每月5日）得請求還款，並自各該期分期款項之到期日之翌
    日（即每月6 日）得請求法定遲延利息。復查迄至本件最後
    言詞辯論期日即111 年8 月19日止，兩造間上開61萬元借款
    之每期2 萬元分期還款，僅8期陸續於111 年1 至8 月間之
    每月5 日到期，是本件原告僅得向被告請求已到期之8期款
    項共16萬元，及自各該期分期款項之到期日之翌日（即111 
    年1 至8 月間之每月6日）起至清償日止，按年息5%計算之
    利息，即如附表所示，逾此部分之請求，則屬無據。
四、綜上所述，本件原告起訴請求被告清償借款，於如主文第一
    項所示之範圍為有理由，應予准許，逾此範圍為無理由，應
    予駁回。
五、本件原告勝訴部分，因所命給付之金額未逾50萬元，爰依民
    事訴訟法第389 條第1 項第5 款規定，依職權宣告假執行；
    又被告陳明願供擔保，請准宣告免為假執行，核無不合，爰
    酌定相當擔保金額宣告免為假執行。
六、本件判決基礎已臻明確，其餘攻防方法及訴訟資料經本院斟
    酌後，核與判決結果不生影響，故不另一一論述。
七、據上論結，原告之訴為一部有理由，一部無理由，依民事訴
    訟法第385 條第1 項前段、第79條、第389 條第1 項第5 款
    、第392 條，判決如主文。
中　　華　　民　　國　 111  　年　　8 　　月　　31  　日
                  民事第二庭  法  官  孫曉青
以上正本係照原本作成。
如對本判決上訴須於判決送達後 20 日內向本院提出上訴狀。如
委任律師提起上訴者，應一併繳納上訴審裁判費。
中　　華　　民　　國　 111  　年　　8 　　月　　31  　日
                              書記官  曾琬真
　　　　　　　　　　　　　　　
附表（被告應給付之利息）：
　　　　　　　　　　　　　　　
　　到期之借款金額 　　　　遲延利息之內容     　新台幣2萬元 自民國111.1.6日起至清償日止， 按年息5%計算之利息。     　新台幣2萬元 自民國111.2.6起至清償日止， 按年息5%計算之利息。 　　　新台幣2萬元 自民國111.3.6起至清償日止， 按年息5%計算之利息。 　　  新台幣2萬元 自民國111.4.6起至清償日止， 按年息5%計算之利息。 　　  新台幣2萬元 自民國111.5.6起至清償日止， 按年息5%計算之利息。 　　  新台幣2萬元 自民國111.6.6起至清償日止， 按年息5%計算之利息。 　　  新台幣2萬元 自民國111.7.6起至清償日止， 按年息5%計算之利息。 　　  新台幣2萬元 自民國111.8.6起至清償日止， 按年息5%計算之利息。 合計：新台幣16萬元